---
title: "Analyse univariee du metabolome"
geometry: margin=1cm
numbersections: true
output:
  
  
  html_document: 
    
    toc: true
    toc_depth: 5
    theme: "yeti"
    highlight: zenburn
    code_folding: show
  fig_caption: true
  keep_tex: true
editor_options: 
  
  chunk_output_type: console
---

```{r setup, include=FALSE}

library(knitr)

options(width = 300)
options(encoding = 'UTF-8')

knitr::opts_chunk$set(
  fig.width = 7,
  fig.height = 5,
  fig.align = "center",
  fig.show="asis",
  size = "tiny",
  include = TRUE,
  echo = TRUE,
  eval = TRUE,
  warning = FALSE,
  message = FALSE,
  results="asis"
  )

```


# Chargement des librairies

```{r}

library(knitr)

library(multcomp)

library(ggplot2)

library(ggpubr)

```


# Import des donnees

```{r}

table1<-read.table("C:/Users/Gardette/Documents/APT/2A/Big Data/Metabolome/metabolome_Ath.csv", sep=";", dec=".", header=T,row.names=1)

```


# Preparation des donnees

## Transformation centree-reduite des valeurs individuelles du tableau

```{r}

table1<-scale(table1)

```


## Ajout d'un facteur de groupe pour definir les echantillons

```{r}

temperature<-factor(rep(c("Low","Medium","Elevated"),each=3),levels=c("Low","Medium","Elevated"))

table2<-cbind.data.frame(temperature,table1)

```


# Representation graphique des variables

## Boxplot sur toutes les variables (724 proteines quantifiees)

```{r, eval=FALSE}

# fichier pdf ecrit dans le repertoire de travail

pdf("boxplot_proteome_724_proteines.pdf")

for(i in 2:ncol(table2)) {
  
  varname <- colnames(table2[i])
  
  g <-
    ggplot(table2, aes(fill = temperature)) + 
    geom_boxplot(aes_string(x = temperature, y = table2[, i])) +
    labs(title = varname, x = "temperature conditions", y = "protein abundance") + 
    theme(plot.title = element_text(
      colour = "red",
      size = 30,
      hjust = 0.5
    )) + 
    theme(axis.title.x = element_text(colour = "black", size = 15)) +
    theme(axis.title.y = element_text(colour = "black", size = 15)) + 
    theme(axis.text.x = element_text(colour = "black", size = 15)) + 
    theme(axis.text.y = element_text(colour = "black", size = 10)) +
    scale_fill_manual(
      breaks = c("Low", "Medium", "Elevated"),
      values = c("lightblue", "lightgreen", "orange")
    ) 
  
  print(g)
  
}

dev.off()

```

## Exemple de boxplot

```{r}

i=2
  
varname<-colnames(table2[i])

g <- ggplot(table2, aes(fill = temperature)) +
  geom_boxplot(aes_string(x = temperature, y = table2[, i])) +
  labs(title = varname, x = "temperature conditions", y = "protein abundance") +
  theme(plot.title = element_text(
    colour = "red",
    size = 30,
    hjust = 0.5
  )) +
  theme(axis.title.x = element_text(colour = "black", size = 15)) +
  theme(axis.title.y = element_text(colour = "black", size = 15)) +
  theme(axis.text.x = element_text(colour = "black", size = 15)) +
  theme(axis.text.y = element_text(colour = "black", size = 10)) +
  scale_fill_manual(
    breaks = c("Low", "Medium", "Elevated"),
    values = c("lightblue", "lightgreen", "orange")
  )

print(g)

```


# Analyse de variance sur chaque variable

## Anova

```{r}

pvalue_anova<- c()

for(i in 2:ncol(table2)) {
  
  res_anova <- aov(table2[,i] ~ temperature, data = table2)
  paramANOVA <- summary(res_anova)
  pvalue_anova[i] <- paramANOVA[[1]][, 5][1]
  
}

names(pvalue_anova) <- colnames(table2)

kable(pvalue_anova[2:11])

```


## Distribution des p-values non corrigees

```{r}

df_pvalue <-
  data.frame(names = names(pvalue_anova), pvalues = pvalue_anova)

g <- ggplot(df_pvalue, aes(x = pvalues)) +
  geom_histogram(binwidth = 0.01, color = "black", aes(fill = ..count..)) +
  geom_vline(
    aes(xintercept = 0.05),
    colour = "black",
    linetype = "dashed",
    size = 0.75
  ) +
  geom_text(aes(x = 0.1, label = "0.05", y = 60),
            colour = "black",
            size = 4) +
  scale_fill_gradient("Count", low = "green", high = "red") +
  labs(title = "Distribution des p-values non corrigees") +
  theme(plot.title = element_text(
    colour = "black",
    size = 15,
    hjust = 0.5
  ))

print(g)

```


## Nombre de variables présentant des différences significatives

```{r}

liste1 <- na.omit(pvalue_anova[pvalue_anova<0.05])
length(liste1)

liste2 <- na.omit(pvalue_anova[pvalue_anova<0.01])
length(liste2)

liste3 <- na.omit(pvalue_anova[pvalue_anova<0.001])
length(liste3)
names(liste3)

```


## Correction des p-values pour tests multiples

```{r}

# utilisation d'une méthode FDR

pvalue_anova_adj <- p.adjust(pvalue_anova, method = "fdr")

kable(pvalue_anova_adj[2:11])

```


## Distribution des p-values corrigees

```{r}

df_pvalue_adj <-
  data.frame(names = names(pvalue_anova_adj), pvalues = pvalue_anova_adj)

g <- ggplot(df_pvalue_adj, aes(x = pvalues)) +
  geom_histogram(binwidth = 0.01, color = "black", aes(fill = ..count..)) +
  geom_vline(
    aes(xintercept = 0.05),
    colour = "black",
    linetype = "dashed",
    size = 0.75
  ) +
  geom_text(aes(x = 0.1, label = "0.05", y = 40),
            colour = "black",
            size = 4) +
  scale_fill_gradient("Count", low = "green", high = "red") +
  labs(title = "Distribution des p-values corrigees") +
  theme(plot.title = element_text(
    colour = "black",
    size = 15,
    hjust = 0.5
  ))

print(g)

```


## Application d'un filtre sur les p-values corrigees

```{r}

liste4 <- na.omit(pvalue_anova_adj[pvalue_anova_adj<0.05])

length(liste4)
names(liste4)

```


# Comparaisons multiples : détailler les résultats de l'anova

## Realisation d'une comparaison entre groupe pris 2 à 2 : p-values

```{r}

tabmult = NULL

for (i in 2:ncol(table2)) {
  
  aov <- aov(table2[, i] ~ temperature, data = table2)
  multcomp <- TukeyHSD(aov)
  tabmult <- cbind(tabmult, multcomp$temperature [, 4])
  
}


vecteurNA<-rep("NA",nrow(tabmult))

tabmult2<-cbind.data.frame(vecteurNA,tabmult)

colnames(tabmult2)<-colnames(table2)

kable(tabmult2[,2:8])

```


## Graphes de Tukey : boxplots avec Compact Letter Display (cld)

```{r, echo=T, eval=FALSE}

# fichier pdf ecrit dans le repertoire de travail

pdf("graphes_Tukey_proteome_724_proteines.pdf")

  for (i in 2:ncol(table2)) {
    
    varname <- colnames(table2[i])
    
    res_anova <- aov(table2[, i] ~ temperature, data = table2)
    tuk <- glht(res_anova, linfct = mcp(temperature = "Tukey"))
    
    CLD <- cld(tuk, level = 0.05)
    CLD <-
      data.frame(
        temperature = names(CLD$mcletters$Letters),
        lettres = CLD$mcletters$Letters
      )
    
    g <- ggplot(table2, aes(fill = temperature)) +
      geom_boxplot(aes_string(x = table2$temperature, y = table2[, i])) +
      
      labs(title = varname,
           x = "temperature conditions",
           y = "protein abondance") +
      
      theme_grey() +
      
      theme(plot.title = element_text(
        colour = "red",
        size = 20,
        hjust = 0.5
      )) +
      
      theme(axis.title.x = element_text(colour = "black", size = 15)) +
      theme(axis.title.y = element_text(colour = "black", size = 15)) +
      theme(axis.text.x = element_text(
        angle = 0,
        colour = "black",
        size = 15
      )) +
      theme(axis.text.y = element_text(colour = "black", size = 10)) +
      
      geom_text(
        data = CLD,
        aes(
          x = temperature,
          label = lettres,
          y = max(table2[, i]) + 0.1
        ),
        colour = "black",
        size = 6
      ) +
      
      scale_fill_manual(
        breaks = c("Low","Medium","Elevated"),
        values = c("lightblue", "lightgreen", "orange")
      )
    
    print(g)
    
  }

dev.off()

```


## Exemple pour une variable

```{r}

i=2

varname <- colnames(table2[i])

res_anova <- aov(table2[, i] ~ temperature, data = table2)
tuk <- glht(res_anova, linfct = mcp(temperature = "Tukey"))

CLD <- cld(tuk, level = 0.05)
CLD <-
  data.frame(
    temperature = names(CLD$mcletters$Letters),
    lettres = CLD$mcletters$Letters
  )

g <- ggplot(table2, aes(fill = temperature)) +
  geom_boxplot(aes_string(x = table2$temperature, y = table2[, i])) +
  
  labs(title = varname,
       x = "temperature conditions",
       y = "protein abondance") +
  
  theme_grey() +
  
  theme(plot.title = element_text(
    colour = "red",
    size = 20,
    hjust = 0.5
  )) +
  
  theme(axis.title.x = element_text(colour = "black", size = 15)) +
  theme(axis.title.y = element_text(colour = "black", size = 15)) +
  theme(axis.text.x = element_text(
    angle = 0,
    colour = "black",
    size = 15
  )) +
  theme(axis.text.y = element_text(colour = "black", size = 10)) +
  
  geom_text(
    data = CLD,
    aes(
      x = temperature,
      label = lettres,
      y = max(table2[, i]) + 0.1
    ),
    colour = "black",
    size = 6
  ) +
  
  scale_fill_manual(
    breaks = c("Low","Medium","Elevated"),
    values = c("lightblue", "lightgreen", "orange")
  )

print(g)

```


## Recuperation de la matrice de Tukey des cld

```{r}

varname <- c()

matrice_tuk <- matrix()

for (i in 2:ncol(table2)) {
  
  varname <- colnames(table2[i])
  aov <- aov(table2[, i] ~ temperature, data = table2)
  tuk <- glht(aov, linfct = mcp(temperature = "Tukey"))
  out_cld <- cld(tuk, level = 0.05)
  matrice_tuk <-
    cbind.data.frame(matrice_tuk, out_cld$mcletters$Letters)
  
}

colnames(matrice_tuk) <- colnames(table2)

kable(matrice_tuk[,2:8])

```

## Recherche de variables presentant des profils de variation particuliers

```{r}

# exemple de filtrage de la matrice de Tukey contenant les cld

# ici recherche des profils "a","a","b" presentant un maximum d'abondance en condition "Elevated"

matrice_tuk_ftr<-matrice_tuk[,which(matrice_tuk[1,]=="a" & matrice_tuk[2,]=="a" & matrice_tuk[3,]=="b")]


# nb de variables presentant ce profil

dim(matrice_tuk_ftr)

colnames(matrice_tuk_ftr)

kable(matrice_tuk_ftr[1:8])

```


# Création du tableau de résultats final

```{r}

# calcul des moyennes d'abondance par temperature

matrice_moy <-
  aggregate(table2[, 2:ncol(table2)], by = list(table2$temperature), FUN =
              mean)

colnames(matrice_moy) <- colnames(table2)

row.names(matrice_moy) <-
  c("moyenne Low", "moyenne Medium", "moyenne Elevated")

table4 <-
  rbind.data.frame(
    round(matrice_moy[, -1], 3),
    "pvalue_anova" = round(pvalue_anova[-1], 3),
    "pvalue_anova_adj" = round(pvalue_anova_adj[-1], 3),
    round(tabmult2[, -1], 3),
    matrice_tuk[, -1]
  )

kable(table4[,1:8])


# export du tableau final contenant toutes les donnees

write.table(
  table4,
  "tableau_final_univariee_proteome.csv",
  dec = ".",
  sep = ";",
  append = F,
  row.names = T,
  col.names = NA
)

```