---
title: "Analyse données protéome"
geometry: margin=1cm
numbersections: true
output:
  
  
  html_document: 
    
    toc: true
    toc_depth: 5
    theme: "yeti"
    highlight: zenburn
    code_folding: show
  fig_caption: true
  keep_tex: true
editor_options: 
  
  chunk_output_type: console
---

```{r setup, include=FALSE}

library(knitr)

options(width = 300)
options(encoding = 'UTF-8')

knitr::opts_chunk$set(
  fig.width = 7,
  fig.height = 5,
  fig.align = "center",
  fig.show="asis",
  size = "tiny",
  include = TRUE,
  echo = TRUE,
  eval = TRUE,
  warning = FALSE,
  message = FALSE,
  results="asis"
  )

```

# Chargement des librairies

```{r}
rm(list=ls())

library(MultiVarSel)
library(reshape)
```

# Import des donnees

```{r}

table1<-read.table("C:/Users/Gardette/Documents/APT/2A/Big Data/metabolome/metabolome_Ath.csv", sep=";", header=T, dec=".",row.names=1)
table1[1:3,1:10]
```

# Preparation des donnees

## Ajout d'un facteur de groupe pour definir les echantillons

```{r}

temperature<-rep(c("14-16°C","18-22°C","25-28°C"), each=3)
table2<-data.frame(temperature,table1) # nouveau tableau
table2[1:3,1:10]
```


## Vérification des données

```{r}
which(colMeans(table2[,2:dim(table2)[2]])==0)
which(apply(table2[,2:dim(table2)[2]],2,sd)==0)  #Vérifier si il n'y a pas de colonne nulle
which(is.na(table2)) #vérifier si présence de NA
```

#Matrices Y et X

```{r}
Y <- as.matrix(table2[, -1])
X <- model.matrix(lm(Y ~ temperature + 0,data=table2))
p <- ncol(X)
n=nrow(X)
print(n)
```

```{r}
q=dim(Y)[2]
print(q)
```

```{r}
Y=scale(Y)
```

## Définition des résidus

```{r}
residus=lm(as.matrix(Y)~X-1)$residuals
```

## White-test
```{r}
pvalue=whitening_test(residus)
print(pvalue)
```

```{r}
whitening_choice(residus, typeDeps = c("AR1","nonparam"), pAR = 1, qMA = 0)
```

```{r}
square_root_inv_hat_Sigma=whitening(residus,"nonparam",pAR=1,qMA=0)
```

```{r}
#Freqs=variable_selection(Y,X,square_root_inv_hat_Sigma,nb_repli=5000,parallel=FALSE)
```

```{r}
#save(Freqs,file='Freqs_metabolome_TOEPLITZ_nbreplis_5000_2021.Rdata')
```

```{r}
load('Freqs_metabolome_TOEPLITZ_nbreplis_5000_2021.Rdata')
```

```{r}
colnames(Freqs)<-c('Names_of_Y','Names_of_X','frequency')
plot(sort(Freqs$frequency,decreasing = T),type='s')
```

```{r}
sort(Freqs$frequency,decreasing = T)[1:50]
```

```{r}
seuil=0.93
Freqs$Names_of_X=gsub(pattern='temperature',replacement='',Freqs$Names_of_X)
indices=which(Freqs$frequency>=seuil)
Yvec=as.numeric(Y%*%square_root_inv_hat_Sigma)
Xvec=kronecker(t(square_root_inv_hat_Sigma),X)
Xvec_sel=as.matrix(Xvec[,indices])
B_sel_hat=solve(t(Xvec_sel)%*%Xvec_sel,t(Xvec_sel)%*%Yvec)
Freqs$estim=rep(0,p*q)
Freqs$estim[indices]=as.vector(B_sel_hat)

```

```{r}
Name = Freqs$Names_of_Y[Freqs$frequency>=seuil]
Name

```


```{r}
gr<-ggplot(data=Freqs[Freqs$frequency>=seuil,],
aes(x=Names_of_Y,y=Names_of_X,color=estim))+
scale_color_gradient2(low="steelblue",mid = "white", high ="red")+
geom_point(size=2)+theme_bw()+ylab('Temperature')+
xlab('Proteins')+theme(axis.text.x = element_text(angle=90))
gr
```


# Boxplot

```{r}
library(reshape)
```

```{r}
table_red=as.data.frame(Y[,colnames(Y)%in%unique(Freqs[indices,]$Names_of_Y)])
table_red$temperature=table2[,1]
```

```{r}
bp <- ggplot(melt(table_red), aes(x=temperature, y=value,fill=temperature)) +
geom_boxplot()+theme_bw()
bp+facet_wrap(~variable,ncol=3)+ylab("Réponse")
```
#Heatmap

```{r}
library(pheatmap)
library(RColorBrewer)
```

```{r}
tableMP <- table_red[Name]
tableMP <- data.matrix(tableMP, rownames(table_red))#.force=NA 
```

```{r}

groupe <- rep(c("Low","Medium","Elevated"),each=3)

sample_group <- data.frame(groupe = groupe)

row.names(sample_group) <- row.names(tableMP)

my_colour = list(
  groupe = c(
    "Low" = "lightblue",
    "Medium" = "lightgreen",
    "Elevated" = "orange"))

```


# Heatmap

```{r}
my_heatmap <- 
pheatmap(
  as.matrix(tableMP),
  color = colorRampPalette(rev(brewer.pal(
    n = 11, name = "RdYlBu"
  )))(100),
  clustering_method = "ward.D2",
  annotation_row = sample_group,
  annotation_colors = my_colour,
  cutree_rows = 3,
  cutree_cols = 2,
  main = "Heatmap metabolome 10 variables",
  cex = 1,
  border_color = "black"
)
```

# ACP

## Chargement des librairies pour la session

```{r}
library(knitr)
library(FactoMineR)
library(factoextra)
```

## analyse factorielle ACP

```{r}
res_pca<-PCA(tableMP, graph=F,quali.sup=1)
```

## Histogramme des valeurs propres

```{r}
fviz_eig(res_pca, addlabels = TRUE)
```

## Nuage des variables

```{r}
# axe 1+2
fviz_pca_var(
  res_pca,
  axes = c(1, 2),
  col.var = "contrib",
  gradient.cols = c("#00AFBB", "#E7B800", "#FC4E07"),
)
```


## BIPLOT : individus + variables

```{r}
# axe 1+2
fviz_pca_biplot (
  res_pca,
  axes = c(1, 2),
  col.ind = table2$temperature,
  palette = c("blue", "darkgreen", "orange"),
  addEllipses = TRUE,
  ellipse.type = "confidence",
  label = "all",
  col.var = "black",
  arrowsize = 0.2,
  labelsize = 2,
  repel = FALSE,
  legend.title = "temperature"
)
```


