---
title: "Classification metabolome"
geometry: margin=1cm
numbersections: true
output:
  
  
  html_document: 
    
    toc: true
    toc_depth: 5
    theme: "yeti"
    highlight: zenburn
    code_folding: show
  fig_caption: true
  keep_tex: true
editor_options: 
  
  chunk_output_type: console
---


```{r setup, include=FALSE}

library(knitr)

options(width = 300)
options(encoding = 'UTF-8')

knitr::opts_chunk$set(
  fig.width = 7,
  fig.height = 5,
  fig.align = "center",
  fig.show="asis",
  size = "tiny",
  include = TRUE,
  echo = TRUE,
  eval = TRUE,
  warning = FALSE,
  message = FALSE,
  results="asis"
  )

```


# Chargement des librairies

```{r}
library(knitr)

library(FactoMineR)

library(factoextra)

library(ggplot2)

```


# Import des données

```{r}
table1<-read.table("C:/Users/Gardette/Documents/APT/2A/Big Data/Metabolome/metabolome_Ath.csv", sep=";", dec=".", header=T,row.names=1)


# selection de 214 proteines à p-values non corrigees < 0.05 : selection la plus large

table2<-read.table("C:/Users/Gardette/Documents/APT/2A/Big Data/Metabolome/metabolome_Ath_selection.csv", sep=";", dec=".", header=T,row.names=1)

```


# Clustering

## Clustering hiérarchique des individus 

```{r}

res_pca<-PCA(table1,ncp=Inf,scale.unit=T,graph=F)

res_hcpc_ind<-HCPC(res_pca,order=T,method="ward",metric="euclidean",graph=F)

fviz_dend(
  res_hcpc_ind,
  palette = c("blue", "darkgreen", "orange"),
  lwd = 1,
  main = " CAH individus - metabolome") +
  theme(plot.title = element_text(size = 15, hjust = 0.5))

```



## Clustering d'une selection de variables par k-means

```{r}

# on travaille sur une selection large de 214 proteines à p-values non corrigees < 0.05

# choix de 4 clusters pour la répartition des variables en k-means

table3 <- as.data.frame(t(scale(table2)))

res_hcpc_var <-
  HCPC(
    table3,
    order = T,
    method = "ward",
    metric = "euclidean",
    consol = T,
    nb.clust = 4,
    graph = F
  )

res_hcpc_var$call$`t`$nb.clust<-4

fviz_dend(
  res_hcpc_var,
  rect = TRUE,
  cex = 0.7,
  k_colors = c("darkgreen", "blue", "orange", "red"),
  main = "clustering des variables - proteome") +
  theme(plot.title = element_text(size = 15, hjust = 0.5))

```


# Analyse du clustering des variables

```{r}

# resultat kmeans

table_clusters <- res_hcpc_var$data.clust

# les 10 premières variables

kable(res_hcpc_var$data.clust[1:10,])

# nombre de variables par cluster

kable(table(table_clusters$clust),col.names=c("cluster","nb_variables"))


# export de la table d'appartenance des variables aux clusters

write.table(table_clusters,"clusters_variables_proteome.csv",append=F,
            sep=";",dec=",",row.names=TRUE,col.names = NA)



# variables du cluster 1

cluster1<- table_clusters[which(table_clusters$clust==1),]
dim(cluster1)

write.table(cluster1,"cluster1_proteome.csv",dec=".",sep=";",append=F,row.names=T,col.names=NA)


# variables du cluster 2

cluster2 <- table_clusters[which(table_clusters$clust==2),]
dim(cluster2)

write.table(cluster2,"cluster2_proteome.csv",dec=".",sep=";",append=F,row.names=T,col.names=NA)


# variables du cluster 3

cluster3 <- table_clusters[which(table_clusters$clust==3),]
dim(cluster3)

write.table(cluster3,"cluster3_proteome.csv",dec=".",sep=";",append=F,row.names=T,col.names=NA)


# variables du cluster 4

cluster4 <- table_clusters[which(table_clusters$clust==4),]
dim(cluster4)

write.table(cluster4,"cluster4_proteome.csv",dec=".",sep=";",append=F,row.names=T,col.names=NA)

```


# Caracterisation des clusters

La statistique v.test permet de connaitre le profil global de variation dans les clusters
c'est à dire le niveau d'abondance relatif des variables sur les individus

```{r}

# cluster 1

kable(round(res_hcpc_var$desc.var$quanti$"1",2))

# cluster 2

kable(round(res_hcpc_var$desc.var$quanti$"2",2))

# cluster 3

kable(round(res_hcpc_var$desc.var$quanti$"3",2))

# cluster 4

kable(round(res_hcpc_var$desc.var$quanti$"4",2))

```


